臺灣臺北地方法院民事判決　　　　　　 99年度重訴字第383號
原　　　告　中國人造纖維股份有限公司
法定代理人　王貴增
訴訟代理人　葉大殷律師
　　　　　　黃世芳律師
複代理人　　張詠善律師
被　　　告　辜慶榮
上列當事人間所有權移轉登記等事件，本院於民國100年3月28日
言詞辯論終結，判決如下：
    主      文
原告之訴駁回。
訴訟費用由原告負擔。
    事實及理由
一、原告起訴主張：被告黃鄭英桂、鄭美玲、鄭賜德、鄭秀蘭、
    鄭黃政為坐落臺北市○○區○○段二小段305地號土地（面
    積232平方公尺）及其上臺北市○○區○○段二小段484建號
    建物（門牌號碼為臺北市○○區○○路一段90號）（下稱系
    爭房地）之共有人，應有部分各為五分之一；被告吳來好
    、辜韋超、辜慶章、辜慶榮則為坐落臺北市○○區○○段二
    小段313地號土地（面積129平方公尺）及其上臺北市○○區
    ○○段二小段288建號建物（門牌號碼為臺北市○○區○○
    路一段92號）（下稱系爭房地）之共有人，應有部分各為
    四分之一（上開被告黃鄭英桂、鄭美玲、鄭賜德、鄭秀蘭、
    鄭黃政、吳來好、辜韋超、辜慶章部分本院已先為判決在案
    ）。被告等於民國95年10月23日分別與原告簽訂不動產買賣
    契約，將上開系爭房地出賣予原告，惟被告等人迄未依
    不動產買賣契約約定，將系爭房地所有權辦理移轉登記並交
    付予原告，為此爰依不動產買賣契約第3條及民法第348條規
    定，請求被告等將系爭房地所有權辦理移轉登記並交付予原
    告所有。並聲明：(二)被告辜慶榮應將其所有坐落於臺北市○
    ○區○○段二小段313地號土地（面積129平方公尺）及其上
    臺北市○○區○○段二小段288建號建物（門牌號碼為臺北
    市○○區○○路一段92號）之應有部分各四分之一移轉登記
    並交付予原告。
二、被告辜慶榮則以：從未於契約上簽名，系爭不動產買賣契約
    及其上印文均為偽造，買賣契約無效。並聲明：原告之訴駁
    回。
三、兩造不爭執事項：被告等人前對原告之前後任法定代理人王
    朝慶、王貴增及訴外人顏文隆、王忠源等人提起刑事偽造文
    書告訴，經臺灣臺北地方地方法院檢察署偵查後為不起訴處
    分（99年度偵字第20418號不起訴處分書，見本院卷123頁至
    第124頁）。
四、得心證之理由：經查，原告主張之事實，固據原告提出土地
    登記謄本、建物登記謄本、不動產買賣契約書資為佐證；然
    而：(1)被告否認原告所提出之不動產買賣契約書上簽名之真
    正，而就形式上觀察，系爭不動產買賣契約書末頁關於被告
    之簽名，與被告於本件報到單上之簽名，在字形、運筆、筆
    順及結構各部分，均有明確且顯著之差異，更有明顯確切之
    差異，而原告亦未能提出證明確認不動產買賣契約書確實係
    由被告所簽名用印，顯見系爭契約是否由被告親自簽名，不
    無疑義，被告否認與原告簽締該契約，非無理由；(2)依照不
    動產買賣契約書第3條第1項約定：「本約簽訂同時甲方支付
    第一期款…乙方同時交付土地與建物權狀正本及身份證、印
    鑑證明影本與甲方。乙方同意…十筆土地所有權人全部簽約
    完成時，領取上款項。」等語，以及於附註事項約定：「附
    註：甲乙雙方同意，甲方整合本約第三條第一項十筆土地所
    有權人期限至民國95年11月1日，逾期本約作廢」等語，有
    不動產買賣契約書在卷可按，因此，在簽訂不動產買賣契約
    書同時，原告即應支付被告第一期款項，並取得系爭房地土
    地與建物權狀正本及被告身份證、印鑑證明書影本，應可確
    定，否則至遲在95年11月1日之前，原告亦應完成土地整合
    並取得上揭文件及支付第一期款項，是被告主張原告應提出
    上揭文件以及付款證明證明被告確有簽訂證明不動產買賣契
    約書等語，即非無據；而原告既未能提出證據證明確認不動
    產買賣契約書確實係由被告所簽名用印，亦無法提出上揭文
    件及支付第一期款項之證據，則原告依系爭不動產買賣契約
    第3條約定及民法第348條規定請求被告移轉土地及建物所有
    權登記予原告，乃屬無據；(3)雖原告請求傳訊證人顏文隆以
    資證明契約真正以及簽約歷程之事實，但是，本件被告因認
    本件不動產買賣契約書係遭偽造，而向台灣台北地方法院檢
    察署提出偽造文書告訴，經以99年度偵字第20418號受理後
    認：「…被告顏文隆辯稱：伊為中纖公司營建事業部經理，
    中纖公司確有欲購買告訴人等所有之系爭土地，伊將繕打完
    成之空白合約書委託忠漢建設公司王忠源處理與地主等簽約
    事宜，系爭4份合約均係王忠源處理後所交付等語；被告王
    忠源則辯稱：伊為忠漢建設公司開發部總經理，中纖公司委
    託其購買包含臺北市○○區○○段2小段313地號等10餘筆土
    地，該直興段313號土地之簽約等事宜，係交給仲介人員鄭
    德龍處理，是鄭德龍去執行與告訴人等簽約事宜，伊僅將鄭
    德龍送回簽完之合約，轉交給中纖公司顏文隆經理等語。…
    惟查：據證人即實際負責與告訴人等簽約部分之仲介人員鄭
    德龍（另簽分偵辦）證稱：系爭四份合約確是由王忠源指示
    伊負責與告訴人等地主簽約，因伊朋友吳金青為告訴人等之
    遠房親戚，就請吳金青幫忙拿給地主簽，爾後吳金青將四份
    已簽妥之合約交還與伊後，伊就轉交與被告王忠源，並告知
    王忠源已核對過四位地主之身分等語。」等情，此有臺灣臺
    北地方法院檢察署99年度偵字第20418號不起訴處分書在卷
    可稽（卷第123頁至第124頁），因此，顏文隆僅僅係將空白
    不動產買賣契約書交予王忠源等情，其並未參與簽約經過，
    並無從證明原告所主張契約真正以及簽約歷程之情形，應堪
    確定。
五、綜上所述，原告以系爭不動產買賣契約第3條及民法第348條
    規定請求被告移轉系爭房地所有權予原告云云，為無理由，
    應予駁回。
六、本件事證已臻明確，兩造其餘攻擊防禦方法，經審酌後，或
    與本件無涉，或與判決結果不生影響，爰不予一一論列，併
    此敘明。
七、據上論結，原告之訴為無理由，依民事訴訟法第78條，判決
    如主文。
中    華    民    國   100    年    3     月    31    日
                  民事第七庭    法  官  蘇嘉豐
以上正本係照原本作成。
如對本判決上訴，須於判決送達後20日內向本院提出上訴狀。如
委任律師提起上訴者，應一併繳納上訴審裁判費。
中    華    民    國   100    年    3     月    31    日
                                書記官  林鈞婷